臺灣高等法院臺中分院刑事判決　　　　100年度上易字第384號
上　訴　人
即　被　告　吳治平
　　　　　　吳沛柔
上列上訴人即被告因公共危險案件，不服臺灣臺中地方法院99年
度易字第3471號中華民國99年12月31日第一審判決（起訴案號：
臺灣臺中地方法院檢察署99年度偵字第7028、9987號），提起上
訴，本院判決如下：
    主  文
上訴駁回。
    事實及理由
一、犯罪事實：
    吳治平自民國92年間起，向魏慶泉（另經檢察官為不起訴處
    分確定)承租位在臺中市○區○○路1段482巷14號透天房屋
    （下稱系爭房屋）居住使用，吳治平之女吳沛柔則居住使用
    系爭房屋之3樓房間。吳治平與吳沛柔均身為建築物之使用
    人，負有維護建築物合法使用與其構造及設備安全之責，吳
    治平自系爭房屋3樓之吳沛柔房間北側水泥牆面之電源插座
    私接電源延長線延伸至該房間東南側，供吳沛柔作為檯燈電
    源使用，吳治平與吳沛柔本均應隨時注意電器、插座之使用
    及保養狀況，且為免因上開電氣因素引燃媒介物質後造成火
    災發生，更不得在使用中之牆壁插座周圍置放易燃之媒介物
    質，又插座使用過後應將插頭拔起，以免電線因老舊、破損
    致受熱過久而引起之短路燃燒及延燒之危險。詎吳沛柔竟在
    其房間之北側水泥牆面之電源插座處附近置有以厚紙板為底
    之拼圖框等易燃物，且吳治平、吳沛柔於99年1月14日離開
    系爭房屋出門之際，應有充足時間為上開之注意義務，又依
    當時情形並無不能注意之情事，竟均疏未注意任令電源延長
    線插在上開房間之北側水泥牆面之電源插座上，且吳沛柔另
    疏未注意在電源插座處附近置有拼圖框等易燃物，嗣於同日
    16時39分許，因該處電源延長線電源導線短路之電氣因素引
    燃旁邊之媒介物質，致系爭房屋3樓東側及北側鋁門窗燒熔
    變形嚴重、磁磚外牆西北側上方受燒變色、水泥屋頂板及四
    周磚造水泥被覆層牆面受燒泛白剝落、木質隔間裝潢牆面嚴
    重燒穿、燒失、內部擺設物品燒損碳化、3樓至4樓樓梯間木
    質扶手有受燒碳化跡象與4樓部分烤漆浪板屋頂底面受燒燻
    黑、變色、地面堆放雜物上段燒損碳化嚴重，已達毀壞建築
    物主要效用之燒燬程度，並延燒波及臺中市北區○○○○街
    171、173、175、177、179號房屋北側頂樓加蓋部分受燒燻
    黑，另臺中市北區○○○○街175號房屋北側頂樓鋁窗玻璃
    受燒破碎掉落及臺中市北區○○○○街179號房屋後棟3樓及
    4樓西側鋁窗玻璃受熱龜裂，致生公共危險。
二、證據能力之說明：
  (一)按被告以外之人（包括證人、鑑定人、告訴人、被害人及共
    同被告等）於審判外之陳述雖不符刑事訴訟法第159條之1至
    之4等4條之規定，而經當事人於審判程序同意作為證據，法
    院審酌該言詞陳述或書面陳述作成時之情況，認為適當者，
    亦得為證據；當事人、代理人或辯護人於法院調查證據時，
    知有刑事訴訟法第159條第1項不得為證據之情形，而未於言
    詞辯論終結前聲明異議者，視為有前項之同意，同法第159
    條之5定有明文。查本案判決以下所引用被告以外之人於審
    判外之言詞或書面陳述，對上訴人即被告（下稱被告）吳治
    平、吳沛柔而言，性質上屬傳聞證據，惟被告2人於審理時
    均表示就檢察官所提之證據方法無意見，同意有證據能力等
    語，另被告2人及檢察官於審理中調查證據時，知有刑事訴
    訟法第159條第1項不得為證據之情形，未於言詞辯論終結前
    聲明異議，且本院審認上開證據作成時之情況，應無違法取
    證或不當情事，與本案待證事實間復具有相當之關聯性，以
    之作為證據應屬適當，依刑事訴訟法第159條之5規定，自有
    證據能力。
  (二)傳聞法則乃對於被告以外之人於審判外之言詞或書面陳述而
    為之規範，本案判決以下所引用之非供述證據，無刑事訴訟
    法第159條第1項規定傳聞法則之適用，經本院於審理時依法
    踐行調查證據程序，檢察官及被告2人均不爭執各該證據之
    證據能力，且與本案待證事實具有自然之關聯性，亦查無依
    法應排除其證據能力之情形，依法自得作為證據。
三、認定犯罪事實所憑證據、理由及對於被告辯解的判斷：
    訊據被告吳治平固坦承於上揭時、地所使用之電源延長線，
    係其因其女吳沛柔為使用檯燈所購入，並係其從吳沛柔房間
    北側水泥牆面之電源插座接設電源延長線延伸至該房間東南
    側，供吳沛柔作為檯燈電源使用等情；而被告吳沛柔亦坦承
    於前揭時、地為使用檯燈而由吳治平幫忙從其房間北側水泥
    牆面之電源插座接設電源延長線延伸至其房間東南側，且房
    間內之擺設係由其自行整理之事實，惟均否認有何失火燒燬
    上開住宅及物品之犯行，被告吳治平辯稱：伊所使用之電器
    都有正常使用，用電安全亦有注意，伊可進入被告吳沛柔之
    房間，也會去檢查電源插座，該電源延長線只有供1個檯燈
    使用，用電量很小，不可能會起火，且吳沛柔已成年，失火
    之房間為其個人使用，伊能注意到的地方都有注意到，伊沒
    有過失云云；被告吳沛柔則辯稱：電源延長線僅供1個檯燈
    使用，起火當時檯燈並未使用，伊不知道為何會起火，且建
    築物亦未達到燒毀之程度云云。經查：
  (一)被告吳治平、吳沛柔係系爭房屋之使用人，被告吳治平自92
    年間起向被害人魏慶泉承租系爭房屋居住使用，嗣於99年1
    月14日16時39分許發生火警，該次火災造成系爭房屋3樓東
    側及北側鋁門窗燒熔變形嚴重、磁磚外牆西北側上方受燒變
    色、水泥屋頂板及四周磚造水泥被覆層牆面受燒泛白剝落、
    木質隔間裝潢牆面嚴重燒穿、燒失、內部擺設物品燒損碳化
    、3樓至4樓樓梯間木質扶手有受燒碳化跡象與4樓部分烤漆
    浪板屋頂底面受燒燻黑、變色、地面堆放雜物上段燒損碳化
    嚴重，並延燒波及臺中市北區○○○○街171、173、175、
    177、179號房屋（其中171、173、175號分屬被害人沈燦垣
    、沈武宏、伍崇和所有）北側頂樓加蓋部分受燒燻黑，另臺
    中市北區○○○○街175號房屋北側頂樓鋁窗玻璃受燒破碎
    掉落及臺中市北區○○○○街179號房屋後棟3樓及4樓西側
    鋁窗玻璃受熱龜裂等情，除據被告吳治平、吳沛柔於偵查中
    及審理時坦認在卷外，並據證人即被害人魏慶泉、沈燦垣、
    沈武宏、伍崇和分別於偵查中證述綦詳（見99年度他字第12
    60號卷﹝下稱他字卷﹞第92頁、99年度偵字第9987號卷﹝下
    稱偵查卷﹞第9頁），復有臺中市消防局火災原因調查鑑定
    書（檔案編號：E10A14Q1號，下稱火災鑑定書）1份（內含
    火災原因調查鑑定摘要、火災現場勘查人員簽到表、火災現
    場勘查紀錄及原因研判、火災出動觀察紀錄、談話筆錄、火
    災證物鑑定報告）、火災現場位置圖、空照圖、平面圖及物
    品配置圖8張、火災現場照片61張附卷可稽（見他字卷第8頁
    至第85頁），是此部分之事實堪予認定。
  (二)證人即火災目擊者張惠雯在臺中市消防局第三大隊文昌分隊
    談話筆錄中證述：於99年1月14日16時39分許，火災發生時
    ，起初有聞到塑膠燒焦味道，後又聽到有人大喊有人在家嗎
    ？伊就出門查看，發現隔壁太原路1段482巷14號有火舌冒出
    和大量濃煙，然後就通知該戶失火了。該戶有1人出來，通
    知後她就立即上樓查看，隨後有爆炸聲響等語（見他字卷第
    35頁）；證人即被告吳治平之女吳沛欣在臺中市消防局第三
    大隊文昌分隊談話筆錄中亦證稱：於99年1月14日16時39分
    許，火災發生時，伊剛從外面回來，有聞到燒焦味道，後來
    有人按門鈴跟伊說樓上燒起來，伊就跑到屋外看到有煙冒出
    ，再跑到家中樓上查看才知道火災了，伊只知道是3樓燒起
    來，但不知道從哪裡燒起來的等語（見他字卷第31、32頁）
    。另經臺中市消防局勘驗上開火災現場結果，依燃燒之跡象
    ，研判系爭房屋3樓被告吳沛柔房間內北側牆面插座附近為
    起火處，且起火處附近未發現有神龕、祭祀法器等物品、亦
    未發現瓦斯爐具、電磁爐等炊煮用具、亦無菸蒂或蚊香所造
    成之狀況證據痕跡，起火處燃燒痕跡與促燃劑劇烈燃燒狀態
    不同，故研判因敬神、祭祖、祭祀不慎，爐火烹調不慎，煙
    蒂或蚊香等微小火源引燃火警之起火原因可排除，並可排除
    人為侵入蓄意縱火引燃火警之起火原因；另勘查清理復舊起
    火處附近，磁磚地板面明顯受熱拱起破裂較他處嚴重，北側
    磚牆水泥被覆層剝落情形附近受燒剝落位置最低最為嚴重，
    其牆面上有一插座接線盒，插座塑膠外殼燒失，金屬刃座掉
    落地面，旁邊遺留插頭刃片及熔斷多節電源線（花線），查
    詢該臥室房間使用人吳沛柔表示：該處有立放拼圖畫框緊靠
    北側牆面上，插座有插上電源延長線至臥室東南側供應檯燈
    及電腦設備電源使用，檢視電源延長線絕緣被覆燒失、裸露
    銅線(花線)熔斷多節燒損嚴重，熔痕巨觀特徵與電源導線短
    路所造成之通電痕相似，研判起火原因不排除電源延長線電
    氣因素引燃附近可燃物造成火警等情，有上開火災鑑定書之
    火災原因研判及火災現場物品配置圖、照片在卷可參（見他
    字卷第12、13、51、54、82、83頁），足見本件火災之起火
    點確係在系爭房屋3樓被告吳沛柔房間內北側牆面插座附近
    ，且起火原因應係電源延長線電氣因素引燃附近可燃物所造
    成本件火災無訛。
  (三)雖被告吳治平、吳沛柔分別以前開情詞置辯而認就本件火災
    並無疏失，惟被告吳沛柔於原審審理時以證人之身分具結證
    稱：電源延長線已使用約2、3年，因為延長線要經過床，所
    以由被告吳治平幫伊拉線供床邊的檯燈使用，平常都是伊在
    使用，以這樣方式插著使用距離火災之前應該有半年左右，
    平常房間的擺設都是伊自己擺設的，平常被告吳治平會整理
    伊的房間，偶爾也會來看伊房間內電器使用的情形，火災當
    天伊人在臺北等語（見原審卷第36頁背面至第37頁背面），
    而被告吳治平於原審時亦供稱：伊本身住2樓，吳沛柔的房
    間伊可以進去，插座伊也會去檢查，電線是伊買的，也是伊
    更換的，所以要有責任也是由伊負擔等語（見原審卷第29、
    39頁）。按建築物所有權人、使用人應維護建築物合法使用
    與其構造及設備安全，建築法第77條第1項定有明文，被告
    吳治平既向被害人魏慶泉承租系爭房屋居住，即負有維護建
    築物合法使用與其構造及設備安全之責，而被告吳沛柔既居
    住使用系爭房屋之3樓房間，對於該房間之構造及設備安全
    亦有維護之責，被告吳治平自系爭房屋3樓之被告吳沛柔房
    間北側水泥牆面之電源插座私接電源延長線延伸至該房間東
    南側，供被告吳沛柔作為檯燈電源使用，被告2人就上開電
    源延長線之設置及使用理應隨時注意電器、插座之使用及保
    養狀況，且為免因上開電氣因素引燃媒介物質後造成火災發
    生，更不得在使用中之牆壁插座周圍置放易燃之媒介物質，
    又插座使用過後亦應將插頭拔起，以免因電線老舊、破損致
    受熱過久而引起之短路燃燒及延燒之危險，且依當時情形並
    無不能注意之情事，詎被告2人竟均疏未注意任令電源延長
    線插在上開房間之北側水泥牆面之電源插座上，且被告吳沛
    柔另疏未注意在電源插座處附近置有以厚紙板為底之拼圖框
    等易燃物，致使該電源插座處電源延長線電源導線短路之電
    氣因素引燃旁邊之媒介物質，而造成本件火災之發生，是本
    件火災之發生確係因被告2人上開之疏失所造成，被告2人就
    本件火災之發生自均有過失，至為顯然，被告2人前開所辯
    就本件火災並無疏失云云，顯均係卸責之詞，均不足採。
  (四)按刑法第173條第2項之罪，該條所謂「燒燬」，係指火力燃
    燒，喪失物之主要效用而言。本件火災已造成系爭房屋3樓
    東側及北側鋁門窗燒熔變形嚴重、磁磚外牆西北側上方受燒
    變色、水泥屋頂板及四周磚造水泥被覆層牆面受燒泛白剝落
    、木質隔間裝潢牆面嚴重燒穿、燒失、內部擺設物品燒損碳
    化、3樓至4樓樓梯間木質扶手有受燒碳化跡象與4樓部分烤
    漆浪板屋頂底面受燒燻黑、變色、地面堆放雜物上段燒損碳
    化嚴重等情，業如前述，顯已影響該建築物之整體結構而達
    毀壞建築物主要效用之燒燬程度，是該住宅之重要部分或其
    居住效用，因起火燃燒而達到滅失之程度，亦堪認定。
  (五)綜上所述，本件事證明確，被告2人上開公共危險犯行均可
    以認定，均應依法論科。
四、論罪科刑的理由：
  (一)按刑法第173條第2項之失火燒燬現供人使用之住宅或現有人
    所在之建築物罪，係指供人居住之住宅或現有人所在之建築
    物之整體而言，應包括牆垣及其內所有設備、傢俱等一切物
    品，故一失火行為若同時燒燬住宅、建築物與其內之所有物
    品，無論該其他物品為他人或自己所有，與同時失火燒燬數
    犯罪客體之情形不同，均不另成立刑法第175條第3項之失火
    燒燬前2條以外之物，致生公共危險罪（最高法院83年臺上
    字第2253號判決意旨可參）；次按倘失火之結果，僅將房屋
    內傢俱牆壁等物焚燬，於房屋本身尚未達喪失其效用之程度
    ，因刑法第173條第2項之犯罪，並無處罰未遂犯之規定，則
    行為人自係觸犯刑法第175條第3項之失火燒燬他人所有物罪
    （最高法院71年度臺上字第6583號判決意旨參照）；又刑法
    上公共危險罪，其所保護之法益，重在公共安全，故其罪數
    應以行為之個數定之。又一失火行為所燒燬之對象縱然不同
    ，但行為僅一個，而應為整體的觀察，成立單純一罪（最高
    法院85年度臺上字第2608號判決意旨參照）。本件被告吳治
    平、吳沛柔失火行為，業已燒燬性質為現供人使用住宅之系
    爭房屋3樓，是被告吳治平、吳沛柔就此部分之行為，應成
    立刑法第173條第2項之失火燒燬現供人使用住宅罪；又被告
    2人上開失火燒燬現供人使用住宅之犯行，固另燒燬系爭房
    屋內之裝潢、傢具及物品，然依前開說明，就燒燬此部分屋
    內裝潢、傢具及物品，均不另成罪；另被告2人以一失火行
    為，同時燒燬現供人使用住宅（即系爭房屋3樓）及其他物
    品（即延燒至隔鄰臺中市北區○○○○街171、173、175、
    177、179號北側頂樓加蓋部分、臺中市北區○○○○街175
    號北側頂樓鋁窗玻璃受燒破碎掉落、臺中市北區○○○○街
    179號後棟3樓及4樓西側鋁窗玻璃受熱龜裂），依前開說明
    ，亦僅成立1罪。是核被告吳治平、吳沛柔所為，均係犯刑
    法第173條第2項之失火燒燬現供人使用住宅罪。
  (二)原審依上述事證，適用前述法條及刑法第41條第1項前段，
    刑法施行法第1條之1之規定，並審酌被告吳治平、吳沛柔因
    一時疏失，致造成本案火災之發生，且分別燒燬現供自己使
    用之住宅及屋內物品，並延燒而燒燬他人所有之物品，除造
    成公共危險外，並對他人之財產造成損害，被告2人所生之
    危害不可謂不大，惟念被告2人均無犯罪之前科紀錄，且已
    與系爭房屋之所有人即被害人魏慶泉達成調解，願分期賠償
    被害人魏慶泉所受之損害，而迄今尚未與其餘被害人達成和
    解，及被告2人之過失程度等一切情狀，各量處如原判決主
    文所示之刑，並斟酌本案之犯罪情節及所生之危害等情，均
    諭知以1,000元折算1日之易科罰金折算標準。經核原審認事
    用法均無不合，其量刑亦屬妥適。被告吳治平、吳沛柔上訴
    仍執前詞否認犯罪並請求從輕量刑，而指摘原判決不當，自
    不足採，其等上訴為無理由，應予駁回。
五、適用的法律：刑事訴訟法第368條。
本案經檢察官陳佳琳到庭執行職務。
中    華    民    國   100    年    4     月    27    日
            刑事第二庭    審判長法  官  邱  顯  祥
                                法  官  姚  勳  昌
                                法  官  張  國  忠
以上正本證明與原本無異。
不得上訴。
                                書記官  卓  佳  儀
中    華    民    國   100    年    4     月    27    日